【裁判字號】    98,台上,312
【裁判日期】    980226
【裁判案由】    損害賠償
【裁判全文】
最高法院民事判決              九十八年度台上字第三一二號
上  訴  人  士林電機廠股份有限公司
法定代理人  乙○○
訴訟代理人  趙培宏律師
            邱任晟律師
被 上訴 人  凱宏企業有限公司
兼上列一人
法定代理人  甲○○
上列當事人間請求損害賠償事件，上訴人對於中華民國九十七年
九月二十三日台灣高等法院第二審更審判決（九十六年度智上更
(一)字第八號），提起上訴，本院判決如下：
    主  文
原判決除假執行部分外廢棄，發交智慧財產法院。
    理  由
本件上訴人主張：被上訴人甲○○為被上訴人凱宏企業有限公司
（下稱凱宏公司）負責人，於執行凱宏公司業務時，與第一審共
同被告曾人紀、謝文將、徐敏雄等人（下稱曾人紀等三人）及訴
外人王文生、蔡豐名明知如第一審判決附表（下稱附表）一所示
之「士林牌」商標名稱及圖樣（下稱系爭商標），已經伊向前經
濟部中央標準局（現改制為智慧財產局，下稱標準局）註冊取得
商標專用權，並指定使用於伊生產取得新型專利權之無熔線斷路
器（下稱系爭產品）；復明知伊生產之系爭產品業經標準局依法
審查合格，取得正字標記，並由經濟部商品檢驗局審查符合取得
國內市場商品檢驗合格登記標誌，竟共同謀議製造仿冒，以供販
賣牟利。其等於自民國八十九年間起，由王文生以林明文（已於
八十七年十月十七日因車禍成為植物人狀態）名義，將印有系爭
商標之塑膠半成品委由曾人紀組裝加工，再由曾人紀委由榮祥企
業社負責人謝文將及甲○○分別提供印有系爭商標之系爭產品外
包裝紙盒及系爭商標貼紙，包裝完成後，交予王文生或代為託運
至指定之電料行販售予不特定人；而徐敏雄、蔡豐名分別於台中
市○村路○段六四巷十四號和信電料行、台中市○○路○段四巷
二弄十七號之二等處，陳列販售上開仿冒品予他人圖利，致伊受
有損害。經伊會同警方在台北縣樹林市○○街一四○巷十一弄五
號查扣如附表三所示成品，總價為新台幣（下同）一百零四萬四
千二百零一元；於台中市○○路○段四巷二弄十七號之二查獲如
附表四所示成品四十二個，總價為三萬七千八百二十七元，因查
獲商品一千五百件以上，賠償金額應為總價一百零八萬二千零二
十八元。另伊因上開仿冒商標之侵權行為，致建立商標品牌、維
持商標信譽之辛勞遭破壞，營業之信譽因而減損，亦可請求業務
上信譽減損之賠償三百萬元。凱宏公司因負責人甲○○對於業務
之執行，違反法令致伊受有損害，應依公司法第二十三條與甲○
○負連帶賠償之責等情。爰依民法第一百八十四條、第一百八十
五條、公司法第二十三條、商標法第六十一條、第六十六條、第
六十七條規定，求為命被上訴人與曾人紀等三人連帶給付伊四百
零八萬二千零二十八元及加計自起訴狀繕本送達翌日起算法定遲
延利息之判決（逾四百零八萬二千零二十八元本息部分，經第一
審判決上訴人敗訴後，上訴人未聲明不服，上訴人對曾人紀等三
人請求連帶給付四百零八萬二千零二十八元本息部分，業經第一
審判決上訴人勝訴確定）。
被上訴人則以：本件係訴外人鄭玉芬與曾人紀接洽並決定接受委
託印製，甲○○未為任何指示，未參與任何過程，甲○○僅為凱
宏公司負責人，並非行為人。凱宏公司亦不知曾人紀委製之貼紙
為仿冒品，無不法性。又上訴人於九十年二月間已知本件侵權行
為事實，其至九十二年四月二十八日提起本件訴訟，已罹時效等
語，資為抗辯。
原審將第一審所為上訴人勝訴之判決廢棄，改判駁回其在第一審
之訴，無非以：上訴人主張之事實，業據其提出商標註冊證、正
字標記證明書、檢驗局產品安全標誌證明書、起訴書、扣押物清
單及證明筆錄、明細表等件為證。甲○○就其為凱宏公司負責人
，曾由曾人紀提供鋅版，代為印製貼紙乙節，亦不爭執。按商標
法無關於損害賠償請求權消滅時效之特別規定，違反商標法之侵
權行為損害賠償請求權，其消滅時效期間，仍應適用民法第一百
九十七條第一項二年時效期間之規定；又公司法第二十三條第二
項規定，應認於公司負有賠償責任者，其負責人始有連帶責任可
言，二者既就同一筆債務負連帶責任，則其時效期間即應視公司
所負損害賠償性質而定，二者一致，方無窒礙。準此，公司如應
負商標法所定上開賠償責任，請求權時效為二年。本件上訴人已
註冊之系爭商標遭人仿冒，經警於八十九年十一月十七日實施搜
索，查獲仿造、組裝及販售系爭產品，有台灣板橋地方法院檢察
署（下稱板橋地檢署）九十年度偵字第一○○二號偵查卷可稽。
板橋地檢署檢察官於九十年二月二十一日訊問庭時，甲○○及上
訴人委任之告訴代理人趙培宏律師均到場，甲○○供稱：「（何
職？）凱宏企業有限公司負責人，八十九年八月八日曾人紀提供
模版、模具給我製造……」、「我作普通貼紙，防偽標籤不是我
作，我作規格標籤貼紙，不是防偽標籤，代工後由曾人紀拿走去
組裝」云云，趙培宏律師嗣於九十年三月一日檢察官訊問時，已
明白陳述要告曾人紀等六人（即王文生、甲○○、徐敏雄、曾人
紀、蔡豐名、謝文將等六人）涉嫌違反商標法云云，當日上訴人
委託之代理人謝長庚（任職於上訴人公司售後維修部）亦到場，
復據趙培宏律師之陳述，上訴人經其委任之代理人於九十年二月
二十一日到庭瞭解案情，予以回報後，認為甲○○也參與仿冒行
為，故於同年三月一日明確表示就其等違反商標法行為提出告訴
，上訴人至遲於九十年三月一日已知被上訴人侵害其商標權行為
事實，其迄至九十二年四月二十八日提起本件訴訟，已罹二年之
時效。被上訴人既為時效抗辯而拒絕給付，則上訴人依民法第一
百八十四條、第一百八十五條、公司法第二十三條、商標法第六
十一條、第六十六條、第六十七條之規定，請求被上訴人連帶給
付四百零八萬二千零二十八元本息，即屬無據，應予駁回等詞，
為其判斷之基礎。
按關於侵權行為損害賠償請求權之消滅時效，應以請求權人實際
知悉損害及賠償義務人時起算，二年間不行使而消滅，且民法第
一百九十七條所謂知有損害，非僅指單純知有損害而言，其因而
受有損害之他人行為為侵權行為，亦須一併知之，若僅知受損害
及行為人，而不知其行為之為侵權行為，則無從本於侵權行為請
求賠償，時效即無從進行（本院四十六年台上字第三四號判例參
照）。本件原審雖認上訴人於九十年三月一日對凱宏公司負責人
甲○○違反商標法行為提出告訴等情，惟其委任趙培宏律師對甲
○○提出刑事告訴，與知悉凱宏公司及甲○○行為為侵權行為，
尚屬有間；且依趙培宏律師於原審陳稱：「是因為上訴人（指甲
○○）被檢察官列為刑事被告後，所以認為他（指甲○○）也是
仿冒的一部份，對於他（指甲○○）如何侵害並不瞭解，我們是
基於他（指甲○○）列為被告才在三月一日提出告訴」云云（見
更(一)審卷第二九頁）。倘所言非虛，則上訴人於九十年三月一日
係因甲○○被檢察官列為被告，始對之提出刑事告訴，能否謂其
當時已知悉其行為為侵權行為？尚非無疑。原審未詳查上訴人究
竟於何時始知凱宏公司負責人甲○○之行為為侵權行為，遽以上
訴人已於九十年三月一日前委任趙培宏律師對甲○○提出刑事告
訴，認至遲於九十年三月一日已知被上訴人侵害其商標權，自嫌
速斷。上訴論旨，指摘原判決不當，求予廢棄，非無理由。又智
慧財產法院組織法、智慧財產案件審理法及同法施行細則已於九
十七年七月一日施行。本件屬於智慧財產法院組織法第三條第一
款所定之民事訴訟事件，爰依智慧財產案件審理法施行細則第五
條第一項規定，將本件發交智慧財產法院，併予敘明。
據上論結，本件上訴為有理由。依民事訴訟法第四百七十七條第
一項、第四百七十八條第二項，判決如主文。
中    華    民    國  九十八  年    二    月  二十六  日
                      最高法院民事第五庭
                          審判長法官  劉  延  村
                                法官  許  澍  林
                                法官  黃  秀  得
                                法官  許  正  順
                                法官  魏  大  喨
      本件正本證明與原本無異
                                      書  記  官
中    華    民    國  九十八  年    三    月    十    日
                                                    m


司法院資訊處製作；財團法人民間司法改革基金會備份。
